臺灣高等法院刑事判決　　　　　　　 94年度交上易字第102號
上　訴　人
即　被　告　甲○○
上列上訴人因過失傷害案件，不服臺灣臺北地方法院93年度交易
字第25號，中華民國94年 3月31日第一審判決（起訴案號：臺灣
臺北地方法院檢察署92年度調偵字第 861號），提起上訴，本院
判決如下：
    主  文
原判決撤銷。
甲○○從事業務之人，因業務上之過失傷害人，處有期徒刑伍月
，如易科罰金，以參佰元折算壹日。
    事  實
一、甲○○以駕駛營業小客車為業，為從事駕駛業務之人。民國
    92年5月22日上午7時20分許，甲○○駕駛5Ｃ─387號營業小
    客車，沿臺北市○○路內側第 1車道由東向西方向行駛，途
    經臺北市○○路與建國北路設有禁止左轉標誌之交岔路口時
    ，本應注意駕駛人駕駛汽車，應遵守道路交通標誌、標線、
    號誌之指示，且當時天候晴、日間自然光線、路面乾燥、無
    缺陷、無障礙物、視距良好，亦無不能注意之情事，竟仍疏
    於注意，貿然違規左轉。適有乙○○騎乘ＢＧＢ─ 515號重
    型機車沿對向行駛至上開路口，見甲○○違規左轉，阻礙直
    行，遂緊急煞車閃避，機車因而失去平衡，致車身傾倒在地
    向前滑行，左前車頭並撞及甲○○駕駛之營業小客車右側車
    身，乙○○因此受有右鎖骨骨折、腦部鈍挫傷、右胸部頓挫
    傷、右眼眶骨折、頭部外傷併顱內出血、右氣血胸之傷害。
    甲○○肇事後，於有偵查權限機關發覺犯罪前即向前來處理
    車禍之警員自首，並接受裁判。
二、案經乙○○訴由臺北市政府警察局中山分局報請臺灣臺北地
    方法院檢察署檢察官偵查起訴。
    理  由
一、訊據上訴人即被告甲○○坦承以駕駛營業小客車為業，於92
    年5月22日上午7時20分許，駕駛5Ｃ─387號營業小客車，沿
    臺北市○○路內側第 1車道由東向西方向行進，行經臺北市
    ○○路與建國北路設有禁止左轉標誌之交岔路口時，違規左
    轉。適告訴人乙○○騎乘機車行經該處，人車摔倒在地，機
    車滑倒後並撞擊被告駕駛之小客車，告訴人因而受有右鎖骨
    骨折、腦部鈍挫傷、右胸部頓挫傷、右眼眶骨折、頭部外傷
    併顱內出血、右氣血胸之傷害等情，復有道路交通事故現場
    圖、補充資料表、臺北市○○○○○道路交通事故調查報告
    表（一）、（二）、現場照片及告訴人長庚紀念醫院92年 6
    月27日甲診字第醫995號診斷證明書、92年7月22日甲診字第
    醫1041號診斷證明書（見原審卷1第10頁至第16頁、第18 頁
    至第26頁、92年度偵字第15281號偵查卷第6頁、第32頁）在
    卷可稽。被告駕車行經上開地點時，與告訴人騎乘之機車發
    生車禍，致告訴人受傷之事實堪以認定。
二、雖被告矢口否認有過失傷害犯行，辯稱：當時已完成左轉，
　　告訴人係自行摔倒在地受傷，與被告違規左轉無關等語。惟
  　駕駛人駕駛汽車，應遵守道路交通標誌、標線、號誌之指示
    ，道路交通安全規則第90條定有明文；又交岔路口因特殊需
    要另設有標誌、標線者，汽車駕駛人並應依其指示行車，同
    規則第102條第1項第10款亦有明定，此為汽車駕駛人應盡之
    注意義務。而依卷內道路交通事故調查報告表（一）所示，
    本件事故發生時天候晴、日間自然光線、路面狀況乾燥、無
    缺陷、無障礙物，視距良好，並無何不能注意之情事。而被
    告於上開設有禁止左轉標誌之交岔路口違規左轉，為被告自
    承在卷。且告訴人係於距離肇事路口12.3公尺處即開始煞車
    ，並於機車倒地後向前滑行撞及被告駕駛之營業小客車，有
    道路交通事故現場圖在卷可稽（見92年度偵字第 15281號偵
    查卷第11頁）。倘被告遵守交通標誌之指示，不貿然違規左
    轉，告訴人即能順利直行通過該交岔路口。顯見告訴人係因
    被告違規左轉，為閃避被告小客車而緊急煞車，致機車失去
    平衡倒地滑行，因而受有傷害，被告自有過失，臺北市車輛
    行車事故鑑定委員會鑑定結果，亦認被告違反禁止左轉標誌
    左轉為肇事原因，告訴人則無任何肇事因素，有該委員會93
    年12月22日北鑑審字第 09330418600號函附之鑑定意見書在
    卷可稽（見原審卷2 第12頁、第13頁）。又告訴人係因本件
    車禍受傷，被告過失自與告訴人受傷間，有相當因果關係。
    被告辯稱告訴人受傷係自行滑倒所致，與被告違規左轉無關
    等語，委無可採。事證明確，被告犯行堪以認定。
三、按被告以外之人於審判外之言詞或書面陳述，除法律有規定
    者外，不得作為證據，刑事訴訟法第159條第1項定有明文。
    而依92年2月6日增訂公布，於同年9月1日施行之刑事訴訟法
    第158條之3規定，證人、鑑定人依法應具結而未具結者，其
    證言或鑑定意見不得作為證據。再告訴人之指訴係以使被告
    受刑事訴追為目的，自非刑事訴訟法第 3條所稱之「當事人
    」，並屬當事人以外之第三人，除依同法第271條之1規定到
    庭單純陳述意見時，毋庸具結外，如就與待證事實有重要關
    係之親身知覺、體驗事實陳述時，即居於證人之地位，依上
    開增訂公布規定，自應依同法第186條第1項規定命其具結，
    使告訴人知悉有據實陳述之義務，以擔保證言之真實性，該
    供述證據始具證據能力，如未踐行人證之法定調查程序，應
    不得作為證據（最高法院93年度台上字第6838號判決意旨參
    照）。又刑事訴訟法第159條之1至第159條之5例外允許援用
    傳聞證據做為裁判之基礎，係以該傳聞證據為審判外經合法
    訊問程序所得之證據。則證人、鑑定人於審判外所為陳述如
    未經具結，即非屬合法訊問而得，自不得採為證據，亦無刑
    事訴訟法第159條之1至第159條之5規定允許援用傳聞證據做
    為裁判基礎之例外情形。查本件告訴人乙○○於偵查中所為
    指述，既屬被告以外之人於審判外之陳述，依刑事訴訟法第
    159條第1項規定，本不得作為證據。且告訴人於偵查、原審
    所為陳述，既未經具結，亦未使告訴人知悉有據實陳述之義
    務，以擔保證言之真實性。則告訴人於偵查、原審所為指述
    ，自無證據能力。至被告聲請本院傳訊製作交通事故談話記
    錄表之警員到庭作證，因本院未以該談話記錄表作為被告犯
    罪證據，自無傳訊之必要。
四、被告係以駕駛營業小客車為業，自為從事駕駛業務之人。被
    告於執行業務中因過失致告訴人受傷，核被告所為，係犯刑
    法第284條第2項前段之業務過失傷害罪。又被告肇事後，於
    犯罪未發覺前，即向前來處理車禍之警員自首，並接受裁判
    ，有臺北市政府警察局中山分局交通分隊警員所填具之自首
    調查表1紙在卷可憑（見原審卷1第17頁）。被告於偵查本案
    之警察機關發覺為犯罪行為人前自首，並接受裁判，自應依
    刑法第62條前段自首之規定減輕其刑。
五、原審論罪科刑，固非無見。惟本件告訴人於偵查中陳述，未
    經具結，依法並無證據能力。原審援引告訴人於偵查中指述
    ，資為被告論罪科刑之證據，顯有違誤。被告上訴，否認犯
    行，固無可取。惟原判決既有上開可議，自應由本院撤銷改
    判。爰審酌被告身為職業駕駛人，未能善盡駕駛注意義務，
    致告訴人受有傷害、犯後未見悔悟，亦未與告訴人和解，及
    過失程度、告訴人所受傷勢等一切情狀，量處如主文第 2項
    所示之刑，並諭知易科罰金之折算標準。
據上論斷，應依刑事訴訟法第369條第1項前段、第364條、第299
條第1項前段，刑法第284 條第2項前段、第62條前段、第41條第
1項前段，罰金罰鍰提高標準條例第 1條前段、第2條，判決如主
文。
本案經檢察官黃柏齡到庭執行職務。
中　　華　　民　　國　　94　　年　　5 　　月　　26　　日
　　　　　　　　　交通法庭審判長法　官　陳祐輔
                                法  官  楊炳禎
                                法  官  陳國文
以上正本證明與原本無異。
不得上訴。
                                書記官  蔡棟樑
中　　華　　民　　國　　94　　年　　5 　　月　　26　　日
刑法第284條第2項前段：
因過失傷害人者，處六月以下有期徒刑、拘役或五百元以下罰金
，致重傷者，處一年以下有期徒刑、拘役或五百元以下罰金。
從事業務之人，因業務上之過失傷害人者，處一年以下有期徒刑
、拘役或一千元以下罰金，致重傷者，處三年以下有期徒刑、拘
役或二千元以下罰金。
